【裁判字號】    95,上訴,2078
【裁判日期】    950718
【裁判案由】    毒品危害防制條例
【裁判全文】
臺灣高等法院刑事判決                95年度上訴字第2078號
上  訴  人
即  被  告  甲○○
上列上訴人即被告因毒品危害防制條例案件，不服臺灣基隆地方
法院95年度訴字第195號，中華民國95年4月24日第一審判決（起
訴案號：臺灣基隆地方法院檢察署95年度毒偵字第292號），提
起上訴，本院判決如下：
    主  文
上訴駁回。
    事  實
一、甲○○前因施用第二級毒品案件，先經觀察、勒戒後，於民
    國（下同）88年11月9日認無繼續施用毒品之傾向出所，臺
    灣基隆地方法院檢察署檢察官於同年月8日，以88年度偵緝
    字第478號為不起訴處分。復再因施用第二級毒品案件，經
    觀察、勒戒後，認有繼續施用毒品之傾向，由台灣基隆地方
    法院裁定送強制戒治，於90年3月22日（起訴書誤載為91年2
    月1日）戒治期滿執行完畢，並經臺灣基隆地方法院檢察署
    檢察官提起公訴，由該院以89年度瑞簡字第4號判決，判處
    有期徒刑5月確定，於90年8月22日執行完畢。甲○○於91年
    間因施用第一級毒品案件、竊盜案件，分別經該院判處有期
    徒刑10月、1年2月，二罪合併定應執行有期徒刑1年11月，
    於94年10月22日縮短刑期執畢出監。施用第一級毒品案件之
    強制戒治，於93年1月9日因法律修正而未執行完畢。
二、甲○○猶不知悔改，於上開強制戒治執行完畢之90年3月22
    日後5年內，復基於施用第一級毒品之概括犯意，自94年12
    月30日起，至95年1月19日7時許止，連續在臺北縣瑞芳鎮火
    車站廁所內，以將第一級毒品海洛因滲入香菸內用火點燃吸
    食之方式，連續施用第一級毒品海洛因多次。嗣於95年1月
    19日17時25分許，在臺北縣瑞芳鎮○○○○路13巷201 號2
    樓為警持搜索票搜索友人張智超時在場，於警未發覺其施用
    毒品犯行前，坦承施用第一級毒品，同意採尿送驗，而受裁
    判，採得之尿液經檢驗結果，呈嗎啡陽性反應。
三、案經臺北市政府警察局內湖分局報請臺灣基隆地方法院檢察
    署檢察官偵查起訴。
    理  由
一、上訴人即被告甲○○經本院合法傳喚，未於審理期日到庭，
    亦未提出任何書狀為否認或抗辯；然查上揭事實業據上訴人
    即被告甲○○於警、偵訊及原審審理時坦承不諱，且其為警
    查獲後所採尿液檢體經檢驗結果，呈可待因、嗎啡類陽性反
    應，此有台灣檢驗科技股份有限公司於95年2月16日出具之
    濫用藥物尿液檢驗報告1紙（見偵查卷第146頁）附卷可稽。
    以該公司所用之氣相層析質譜儀分析法之精確度而論，應可
    剔除「偽陽性反應」之可能，此有行政院國軍退除役官兵輔
    導委員會臺北榮民總醫院83年3月1日北總內字第01855號
    、同年4月7日北總內字第03059號函可資參照，該檢驗結
    果自可憑信，足認被告上開自白與事實相符，堪信為真實。
二、被告前因施用第二級毒品案件，先經觀察、勒戒後，於88
    年11月9日認無繼續施用毒品之傾向出所，臺灣基隆地方法
    院檢察署檢察官於同年月8日，以88年度偵緝字第478號為不
    起訴處分。復再因施用第二級毒品案件，經觀察、勒戒後，
    認有繼續施用毒品之傾向，由台灣基隆地方法院裁定送強制
    戒治，於90年3月22日執行完畢，並經該院判處有期徒刑5月
    確定等情，有本院被告全國前案紀錄表1份在卷足稽，其於
    觀察勒戒執行完畢之90年3月22日執行完畢後五年內犯本件
    施用毒品犯行，符合毒品危害防制條例第23條第2項前段之
    規定，被告犯行事證明確，洵堪認定。
三、核被告所為，係犯毒品危害防制條例第10條第1項之施用第
    一級毒品罪。被告施用前持有第一級毒品海洛因之低度行為
    ，為其施用之高度行為所吸收而不另論罪。核被告所為數行
    為，時間緊接，所犯罪名相同，顯係出於概括之犯意為之，
    為連續犯，爰依刑法第56條之規定以一罪論，並加重其刑。
    又查被告有事實欄所載之犯罪科刑執行情形，有本院被告全
    國前案紀錄表在卷可稽，其受有期徒刑之執行完畢後，五年
    以內再犯有期徒刑以上之本罪，不論依修正前之刑法第47條
    ，或修正後之刑法第47條第1項之規定，均構成累犯，對被
    告而言並無有利或不利之情形，自不生新舊法比較之問題，
    應逕依修正前之刑法第47條，論以累犯，並遞行加重其刑。
    又查被告於施用毒品犯行為警發覺前，向警坦承施用犯行，
    自首接受裁判等情，業經警載於警訊筆錄（偵查卷第35頁）
    ，依刑法第62條前段之規定，減輕其刑，爰先加後減之。
四、茲查被告行為後，刑法第56條連續犯之規定，業於94年1月7
    日修正公布刪除，並於95年7月1日施行，則被告之犯行，因
    行為後新法業已刪除連續犯之規定，此刪除雖非犯罪構成要
    件之變更，但顯已影響行為人刑罰之法律效果，自屬法律有
    變更，依新法第2條第1項規定，比較新、舊法結果，仍應適
    用較有利於被告之行為時法律即舊法論以連續犯（最高法院
    95年第8次刑事庭會議決議參照）。又行為後法律有變更者
    ，依修正前刑法第2條第1項之規定，以適用裁判時法為原則
    ，如行為時法有利於行為人，則例外適用行為時法；依修正
    後刑法第2條第1項規定，以適用行為時法為原則，惟如裁判
    時法有利於行為人，則例外的適用裁判時法。以往實務見解
    ，認原判決未及比較適用新舊法時，上訴後，雖比較結果以
    舊法有利於行為人，而原判決別無其他撤銷事由，仍應由本
    院以此為由撤銷改判。惟修正後之規定係以適用行為時法為
    原則，因此原判決雖未及比較適用，然上訴本院後，經比較
    新舊法，行為後之法律並非較有利於行為人，仍應適用行為
    時法，則原判決適用行為時法即無不當，自不構成撤銷之事
    由。
五、原審經詳細調查後，經於以上相同之認定，並審酌被告經觀
    察勒戒、強制戒治、服刑完畢後，仍未能戒除毒癮，再犯本
    件施用毒品犯行，施用毒品屬自戕行為、犯罪動機、目的、
    手段、品行、智識程度、犯罪所生危害、犯罪後坦承犯行，
    態度尚佳等一切情狀，量處有期徒刑七月。經核原審對被告
    所為之認事用法，均無違誤，量刑亦稱允恰。被告空言上訴
    ，為無理由，應予駁回。
六、被告經合法傳喚，無正當理由不到庭，爰不待其陳述逕行判
    決。
七、據上論斷，應依刑事訴訟法第368條、第371條，判決如主文
    。
本案經檢察官陳玉珍到庭執行職務。
中    華    民    國    95    年    7    月    18    日
                  刑事第九庭審判長法  官  官有明
                                  法  官  王復生
                                  法  官  周盈文
以上正本證明與原本無異。
如不服本判決，應於收受送達後十日內向本院提出上訴書狀，其
未敘述上訴之理由者並得於提起上訴後十日內向本院補提理由書
（均須按他造當事人之人數附繕本）。
                                  書記官  余姿慧
中    華    民    國    95    年    7    月    18    日
附錄：本案論罪科刑法條全文
毒品危害防制條例第10條第1項
施用第一級毒品者，處 6 月以上 5 年以下有期徒刑。


司法院資訊處製作；財團法人民間司法改革基金會備份。
